【裁判字號】    88,訴,1942
【裁判日期】    890629
【裁判案由】    山坡地保育條例等
【裁判全文】
臺灣板橋地方法院刑事判決                        八十八年度訴字第一九四二號
    公  訴  人  臺灣板橋地方法院檢察署檢察官
    被      告  甲○○
                丙○○
    右  一  人
    選任辯護人  林憲同律師
右列被告因公共危險案件，經檢察官提起公訴（八十八年度偵字第八００八號），本
院判決如左：
    主  文
甲○○、丙○○均無罪。
    理  由
一、本件公訴意旨略以︰被告丙○○為烽竣工程有限公司（下稱烽竣公司）實際負責
    人，於民國（下同）八十八年三月二十六日凌晨，為圖施工便利，未經許可，僱
    請有共同犯意之貨車司機即被告甲○○，駕駛ＨＢ─三二二號大貨車，將上開公
    司承作公共工程中山高速公路林口交流道拓寬工程所生之鬆散廢土，載運傾倒於
    台北縣林口鄉○○○村○鄰道路旁約十數公尺之公有山坡地上，未構任何檔土措
    施，致生陸路往來之危險。嗣於八十八年三月二十六日凌晨一時許，經警當場查
    獲，扣得大貨車一輛，因認被告甲○○、丙○○均涉犯刑法第一百八十五條第一
    項之公共危險罪嫌，並違反山坡地保育利用條例十條之規定，均應依同法三十四
    條第一項之罪論處云云。
二、公訴人認被告甲○○、丙○○涉有前揭罪嫌，無非以被告二人之自白、現場照片
    九張及扣案之大貨車一輛為其論據。訊據被告甲○○、丙○○均堅決否認有前揭
    犯行，被告甲○○辯稱：伊係從台北市○○○○路附近工地載運土石到查獲地傾
    倒，有一位土頭向伊說該處是合法的，伊以貨車裝好土後，土頭就會給伊二千二
    百元，而伊載至查獲地，丙○○即在查獲地管制等語；被告丙○○辯稱：伊係烽
    竣公司之實際負責人，因昆泰公司向國道高速公路局承包中山高速公路林口交流
    道新建工程，烽竣公司再向昆泰公司承包級配碎石料工程，伊須在工地加工製作
    級配碎石料，惟該工地多係低窪地，如積水即無法加工，伊即請甲○○在查獲地
    倒土，以整地供作放置級配碎石原料，並在該處加工，伊並非傾倒林口交流道拓
    寬工程之廢土等語。
三、按犯罪事實應依證據認定之，無證據不得推定其犯罪事實，又不能證明被告犯罪
    者，應諭知無罪之判決，刑事訴訟法第一百五十四條、第三百零一條第一項定有
    明文。所謂認定犯罪事實之證據，係指足以認定被告確有犯罪行為之積極證據而
    言，該項證據自須適合於被告犯罪事實認定，始得採為斷罪資料。又苟未能發現
    相當證據，或證據不足以證明，自不能以推測或擬制之方法，以為裁判基礎，亦
    分別有最高法院二十九年度上字第三一０五號及同院四十年度台上字第八六號判
    例意旨可資參照。又按法院如欲認定被告有罪時，應得有確切之心證，而不得存
    有任何合理之可疑，否則法院如已盡其調查證據之能事，就起訴之事實，仍存有
    合理之可疑而不能獲得確切之心證時，仍應為被告無罪之判決，此乃刑事訴訟制
    度證據裁判主義之基本精神。
四、經查：
  （一）被告甲○○於警訊時供稱：伊所載之土是由內湖區○○路的工地載來的等語
        （見偵查卷第四頁背面），復於偵查時供稱：（問：廢土來源？）係內湖地
        區開挖地下室所得到的廢土等語（見偵查卷第二十三頁背面），而被告丙○
        ○亦於警訊時供稱：（問：你為何要前往該地傾倒廢土？）因伊承包昆泰公
        司砂石部分，伊必須前往該土地傾倒並整地等語（見偵查卷第七頁背面），
        復於偵查時供稱：伊是烽竣公司股東，查獲地點之工地是烽竣公司負責砂石
        鋪設、買賣，昆泰公司跟伊說在工區內找一塊土地堆置級配碎石料等語（見
        偵查卷第二十三頁背面及第三十頁背面），觀諸被告甲○○、丙○○於警訊
        及偵查時之供詞，被告甲○○僅坦承查獲地所倒之廢土來源係台北市○○區
        ○○路附近工地之情，被告丙○○僅坦承其係因向昆泰公司承包級配碎石料
        工程而在工地內倒土整地之情，則被告二人並未對起訴書犯罪事實有所有自
        白，公訴人認被告二人對於林口交流道拓寬工程所生之廢土傾倒於查獲地等
        情，均於警訊及偵查時自白云云，即有誤會。
  （二）再查，證人即昆泰營造廠股份有限公司（下稱昆泰公司）之工程員乙○○到
        庭證稱：昆泰公司向國道高速公路局承包林口交流道拓寬工程，烽竣公司有
        跟昆泰公司訂約承包級配碎石料，後來烽竣公司也有承包鋪路工程，．．碎
        石是烽竣公司載來工地，將碎石放置空地，丙○○都在現場加工，烽峻公司
        要給伊等公司貨時，均是丙○○在現場和伊等接洽等語（見本院八十九年一
        月十九日訊問筆錄），證人即昆泰公司工地主任呂復興亦到庭證稱：昆泰公
        司有承包國道高速公路工程，係在八十六年八月十六日開工，昆泰公司有與
        烽竣公司訂約，伊等係向烽竣公司訂級配碎石料，烽竣公司是提供級配碎石
        料，他們也有在現場加工，丙○○是工地負責人，伊等在現場均是向丙○○
        接洽等語（見本院八十九年二月十八日訊問筆錄），再參諸交通部國道高速
        公路局為興建中山高速公路林口二交流道新建工程，於八十六年七月二十八
        日決定交由昆泰公司承建與養護，而昆泰公司亦於八十八年一月十九日與烽
        竣公司訂立採購合約，由烽竣公司承包級配碎石料工程，交貨地點係在高速
        公路林口交流道等情，亦有證人呂復與於八十九年二月十八日庭提合約書影
        本一份及被告丙○○於偵查時所提之材料訂購合約書影本一份在卷可憑（見
        偵查卷第三十二頁至第三十五頁），凡此均足認被告丙○○確係烽竣公司向
        昆泰公司承包級配碎石料工程之實際負責人，其並在昆泰公司所承包之國道
        高速公路林口交流道拓寬工程之工地指揮級配碎石料之製作，是被告丙○○
        所辯稱其係烽竣公司實際負責人，並在昆泰公司所承包林口交流道工地施作
        級配碎石料乙節，即堪採信。
  （三）又按山坡地保育利用條例第三十四條第一項之罪，係以在公有或他人山坡地
        內，「擅自」墾殖、占用或從事同條例第九條第一款至第九款之開發、經營
        或使用，為該罪之構成要件。觀諸本件案發時所拍之照片九張（見偵查卷第
        十一頁至第十三頁），雖該等照片所攝土地上所傾倒之灰土確係被告甲○○
        及丙○○所為等情，業據被告二人於本院審理時供承在卷，惟本院於八十九
        年二月十八日會同台北縣政府農業局人員、台北縣新莊地政事務所人員暨承
        辦本案之警員至本案查獲地履勘，依承辦本案警員丁○○、被告甲○○、丙
        ○○指出經警查獲時倒土之位置，並由本院照像存證，而該查獲時之倒土位
        置，於查獲時係屬凹地，惟本院履勘時業已填平，查獲時之廢土並無存在，
        昆泰公司工地主任呂復興亦當場指明該履勘位置係屬於昆泰公司承包國道高
        速公路工程施工之範圍等情，有本院八十九年二月十八日勘驗筆錄及照片二
        張附於本院卷可憑，雖證人呂復興嗣於本院訊問時證稱：照片中倒灰土之地
        應該不是履勘地點云云，惟本院再質之證人呂復興有無辦法指出倒土地點，
        證人呂復興答稱：「因地形已變，我們無法確認」等語，證人呂復興既無法
        明確指出被告二人於案發時之倒土地置，自以承辦本案之警員丁○○於本院
        履勘時所指之倒土位置（即履勘地點），較為可採。是被告甲○○、丙○○
        既係將土倒置於昆泰公司所承包國道高速公路林口交流道拓寬工程之工地範
        圍內，再參諸被告確有在昆泰公司之前開工地指揮製作級配碎石料等情，已
        如前述，足認被告丙○○所辯稱：伊須在昆泰公司工地加工製作級配碎石料
        ，惟該工地多係低窪地，如積水即無法加工，伊即請甲○○在查獲地倒土，
        以整地供作放置級配碎石原料，並在該處加工等語，亦堪採信，則因昆泰公
        司向交通部國道高速公路局承包工程，再基於該工程之需要而由烽竣公司向
        昆泰公司承包級配碎石料工程，方有被告丙○○、甲○○於查獲時之倒土整
        地以供製作級配碎石料行為，被告二人之倒土行為，即非無正當理由，尚難
        認與山坡地保育利用條例第三十四條第一項之「擅自」構成要件相符，而不
        能遽以該罪相繩。
  （四）復按刑法第一百八十五條第一項之罪，係以損壞或壅塞陸路、水路、橋樑或
        其他公眾往來之設備或以他法致生往來之危險，為該罪之構成要件。再觀諸
        本件案發時所拍之照片九張（見偵查卷第十一頁至第十三頁），該傾倒灰土
        之地係屬凹地，尚難認係陸路或其他公眾往來之設備，而本院於八十九年二
        月十八日履勘查獲地後，證人呂復興亦到庭證稱：履勘之地是凹地，也是伊
        等施工範圍，但之前並非道路或公眾往來之地點等語（見本院八十九年二月
        十八日訊問筆錄），從而被告二人於查獲時倒土之地置既非「陸路」或「其
        他公眾往來之設備」，被告二人之倒土行為，亦與刑法第一百八十五條第一
        項之構成要件不符，亦不能以該罪相繩。
  （五）綜上所述，被告丙○○確係烽竣公司實際負責人，因昆泰公司向交通部國道
        高速公路局承包工程，再基於該工程之需要而由烽竣公司向昆泰公司承包級
        配碎石料工程，方有被告丙○○、甲○○於查獲時之倒土整地以供製作級配
        碎石料行為，被告二人之倒土行為，即非無正當理由，核與山坡地保育利用
        條例第三十四條第一項之構成要件不符，而被告二人於查獲時倒土之地置既
        非「陸路」或「其他公眾往來之設備」，被告二人之倒土行為，亦與刑法第
        一百八十五條第一項之構成要件不符，已如前述，至現場照片九張及大貨車
        一輛，充其量僅能證明被告二人於案發時在查獲地之倒土行為，尚不能為被
        告二人不利之證明，此外復查並無其他積極證據足資認定被告二人有被訴之
        前揭犯行，揆諸前揭說明，自應為被告二人無罪之諭知。
據上論斷，應依刑事訴訟法第三百零一條第一項，判決如主文。
本案經檢察官林建中到庭執行職務
中      華      民      國    八十九    年      六      月    二十九    日
                                      臺灣板橋地方法院刑事第三庭
                                          法  官  林  海  祥
右正本證明與原本無異。
如不服本判決，應於判決送達後十日內，向本院提出上訴狀。
                                          書記官  巫  偉  凱
中    華    民    國      八十九      年      七      月      三      日


司法院資訊處製作；財團法人民間司法改革基金會備份。
